【裁判字號】    90,易,332
【裁判日期】    901126
【裁判案由】    竊盜
【裁判全文】
台灣基隆地方法院刑事判決                            九十年度易字第三三二號
    公  訴  人  台灣基隆地方法院檢察署檢察官
    被      告  甲○○
右列被告因竊盜案件，經檢察官提起公訴（九十年度偵字第一八七八號），本院判決
如左：
    主      文
甲○○無罪。
    理      由
一、公訴意旨略以：被告甲○○意圖為自己不法之所有，於民國九十年四月三十日下
    午五時許，在基隆市火車站旁，以在該處地上拾獲之鑰匙一支，竊取乙○○所有
    之ＪＮ─７４１７號自用小客車一部；得手後，供己使用；翌日（五月一日）下
    午三時許，在台北縣瑞芳鎮○○路三八七號前，為警查獲，因認被告涉有刑法第
    三百三十七條之侵占遺失物、第三百二十條第一項之竊盜罪嫌云云。
二、公訴人認為被告涉有前述犯行，係以前述事實業據被害人乙○○之胞姊陳淑娟指
    述失竊之情節相符，並有贓物認領保管收據一紙在卷可稽云云，而為其論據。
三、訊據被告堅決否認其有竊盜之犯行，辯稱：在案發前一日或二日上午八時許，其
    女朋友丙○○之友人「斌哥」（賓哥）將該車牽來，囑其銷贓；案發後，其有去
    電「斌哥」，惟「斌哥」要其承擔，其才承擔下來等語。
四、按犯罪事實應依證據認定之，無證據不得推定其犯罪事實，刑事訴訟法第一百五
    十四條定有明文。次按被告之自白不得作為有罪判決之唯一證據；仍應調查其他
    必要之證據，以察其是否與事實相符，刑事訴訟法第一百五十六條第二項亦規定
    甚詳。申言之，被告之自白縱使具有任意性，苟無補強證據，亦無從擔保自白之
    真實性，以是之故，立法推定其證據證明力不足，必待第二證據即補強證據出現
    ，始得察其自白是否與事實相符。被告以外之人所為之供述證據，無論出於共犯
    、同案被告、被害人、告訴人或證人，其證據價值更為薄弱，縱使證人有具結偽
    證之處罰，亦無從擔保其證言之真實性，如係此等之人所為單一之指述，當然推
    定其證據證明力不足，無需探究其指述之真實性如何。此所以有數量法則（數量
    規則）之產生。蓋數量法則乃證據容許性規則之一，而補強法則乃數量法則之一
    。除前述被告之自白必須補強證據加以補強外，主要待證事實需有證人（廣義證
    人包括共犯、同案被告、被害人、告訴人等）二人以上，亦即單一證人之證言，
    仍須依其他第二證據加以補強（見陳樸生著刑事證據法第七章第三節第五三四頁
    ）。進而言之，自白係被告之認罪行為，其證據證明力最強，立法猶規定不得作
    為有罪判決之唯一證據；則舉重以明輕，被告以外之人之指述或證述，尤亦不得
    作為有罪判決之唯一證據。何況，告訴人或被害人與被告之利益相反，其指述係
    以使被告受刑事追訴為其主要目的；因此，縱其指述並非單一，仍不得僅以其指
    述而為有罪判決之唯一證據。再者，在證據法則上，即證據資料尚有對被告有利
    之存疑時，如無法依客觀方法排除此項合理之可疑時，依「罪疑利益歸被告原則
    」，不得以此項證據資料作為有罪判決之依據。再者，認定被告有罪之事實應憑
    證據；如未能發現相當之證據，或證據不足以證明，自不能以推測或擬制之方法
    ，以為裁判之基礎；且認定事實所憑之證據，其為訴訟上之證明，須達於通常一
    般人均不致有所懷疑，而得確信其為事實之程度者，始得據為有罪之認定；倘其
    證明尚未達到此一程度，而有合理之懷疑存在時，尚難為有罪之認定基礎；苟積
    極證據不足為不利於被告事實之認定時，即應為有利於被告之認定，更不必有何
    有利之證據（最高法院三十年上字第八一六號、四十年台上八六號、七十六年台
    上字第四九八六號判決參照）。徵諸被告既無自證己罪之義務，更無自證無罪之
    義務，此乃當然之法理。
五、經查：被告於警訊及偵查中，固均坦承其於九十年四月三十日下午五時許，在基
    隆市火車站旁，以在該處地上拾獲之鑰匙一支，竊取該車得手；惟被告於本案通
    緝到案時，即已堅稱該車係其女朋友之友人所寄放；證人丙○○亦到庭證稱：當
    初，「斌哥」要其銷贓，為其所拒；才找被告銷贓；案發後在警察局時，其與被
    告均有聯絡「斌哥」，「斌哥」說要卻過來，卻未過來；未料，被告笨到自己承
    擔等語；準此，被告所辯並非無稽，已然可見。其次，觀之該車失主之胞姊陳淑
    娟所述：該車係於九十年四月二十八日上午七時許，在苗栗縣竹南鎮○○街峨嵋
    商店前失竊等情，亦核與卷附車輛竊盜、車牌失竊資料個別查詢報表所示資料相
    符；若是失竊在九十年四月三十日下午五時許，被告所辯該車係在案發前一日或
    二日上午八時許，由「斌哥」牽來云云，時間上即不符合；惟其失竊時間既在九
    十年四月二十八日上午七時，時間上符合，被告所辯即有可能為真。再者，被告
    既承認其收受該車是要替人「銷贓」，在免除竊盜罪責後，仍難免收受贓物之罪
    責，被告實無故意翻供之必要。準此以觀，被告所辯屬實，較合情理而可以採信
    。何況，被告所辯內容，極有可能為真，已如前述；就客觀而言，即為有利被告
    之合理可疑存在，在無客觀方法以排除此項合理可疑時，依罪疑利益歸被告原則
    ，仍應為有利於被告事實之認定，無從推定其有竊盜之犯行。此外，復查無其他
    積極證據足以證明被告有竊盜之犯行，揆諸前述規定，不能證明被告犯罪，自應
    為其無罪之諭知。
六、本案實係贓物罪，並非竊盜罪，其基本事實不同，本院無從變更法條而為論處，
    應由檢察官另行處理，併此說明之。
七、據上論斷，應依刑事訴訟法第三百零一條第一項而判決如主文。
本案經檢察官林明志到庭執行職務。
中      華      民      國    九十      年    十一      月    二十六    日
                                    台灣基隆地方法院刑事庭
                                        法  官  陳  志  祥
右正本證明與原本無異。
如不服本判決，應於收受送達後十日內，向本院提出上訴狀，敘述上訴之理由，上訴
於台灣高等法院，並應按他造當事人之人數附具繕本。
中      華      民      國    九十      年    十一      月    二十八    日
                                        書記官  陸  清  敏


司法院資訊處製作；財團法人民間司法改革基金會備份。
